【裁判字號】    95,抗,187
【裁判日期】    950227
【裁判案由】    強制執行
【裁判全文】
臺灣高等法院民事裁定                   95年度抗字第187號
抗  告  人  驕陽建設有限公司
                        樓
法定代理人  甲○○
代  理  人  楊嘉中律師
抗告人因與相對人葉大殷即合揚建設股份有限公司破產管理人等
間強制執行事件，對於中華民國94年11月4日臺灣士林地方法院
86年度執字第1574號所為裁定提起抗告，本院裁定如下：
    主  文
抗告駁回。
抗告程序費用由抗告人負擔。
    理  由
一、聲請及抗告意旨略以：抗告人就淡水鎮○○段222之25地號
    土地上之建物（即「淡大牛津生活」房屋）有承攬法定抵押
    權，經原法院86年度拍字第186號民事裁定准予拍賣。
    經相對人提起抗告，最高法院以90年度台抗字第533號裁定
    認兩造對系爭法定抵押債權既有爭執，應另以訴確認，不得
    遽依非訟程序聲請法院裁定拍賣抵押物。抗告人旋於91年12
    月23日向台灣士林地方法院提起確認法定抵押權存在訴訟。
    且抗告人已依法提出權利證明文件聲明參與分配，並非無權
    強制執行。況依強制執行法第34條第3項，執行法院知有「
    對於執行標的物有擔保物權或優先受償權之債權人」，應依
    職權通知參與分配，原審未為通知，甚而駁回抗告人強制執
    行之聲請，顯然違法云云。
二、原裁定以：抗告人聲請強制執行，固提出原法院86年度拍字
    第186號裁定為執行名義，惟查該執行名義業為本院89年度
    抗更3字第13號裁定廢棄，並經最高法院90年度台抗字第533
    號裁定駁回抗告人之再抗告而確定，應認抗告人據以聲請強
    制執行之執行名義執行力業已消滅，其聲請強制執行難認合
    法，應予駁回等語。
三、按強制執行依執行名義為之，強制執行法第4條第1項定有明
    文。執行法院對於執行名義是否有效成立，自應加以審查（
    最高法院81年台抗字第114號判例參照）。查抗告人前執台
    灣士林地方法院86年度拍字第186號拍賣抵押物裁定聲請對
    相對人為強制執行，經該院以86年度執字第5993號受理在案
    ，並併入同院86年度執字第1574號強制執行事件。惟上開拍
    賣抵押物裁定，經相對人提起抗告，本院以89年抗更(三)字第
    13號廢棄原裁定，並駁回本件抗告人拍賣抵押物之聲請，抗
    告人不服提起再抗告，最高法院認「相對人對於合揚公司與
    再抗告人間就系爭房屋之定作承攬關係及是否有法定抵押權
    存在既有爭執，即應由再抗告人提起確認之訴，尚不得逕依
    非訟程序裁定准予拍賣系爭抵押物」，而將本件抗告人之再
    抗告駁回。是抗告人之拍賣抵押物聲請業經法院駁回確定，
    原所依據之執行名義即台灣士林地方法院86年度拍字第186
    號拍賣抵押物裁定亦經廢棄而無執行力。原法院因而駁回其
    強制執行之聲請，並無違誤。抗告人雖辯稱應視其已依法聲
    明參與分配云云，惟原法院所駁回者係抗告人持拍賣抵押物
    裁定所為之強制執行聲請，核與參與分配之聲明無涉，抗告
    人若欲參與分配，自應依相關程序依法聲明，要難將此二者
    混為一談。抗告人執此指摘原裁定不當，求予廢棄，為無理
    由，應予駁回。
四、據上論結，本件抗告為無理由，依強制執行法第30條之1、
    民事訴訟法第495條之1第1項、第449條第1項、第95條、第
    78條，裁定如主文。
中    華    民    國    95    年    2     月    27    日
                  民事第一庭審判長法  官  張耀彩
                                  法  官  林金吾
                                  法  官  盧彥如
正本係照原本作成。
本裁定除以適用法規顯有錯誤為理由，並經本院許可外，不得再
抗告。如提起再抗告，應於收受後10日內委任律師為訴訟代理人
向本院提出再抗告狀。並繳納再抗告費新台幣１千元。
中    華    民    國    95    年    3     月    3     日
                                  書記官  鄭兆璋


司法院資訊處製作；財團法人民間司法改革基金會備份。
